【裁判字號】    99,抗,238
【裁判日期】    991029
【裁判案由】    拍賣抵押物
【裁判全文】
臺灣臺中地方法院民事裁定               99年度抗字第238號
抗  告  人  甲○○
相  對  人  乙○○
上列當事人間聲請拍賣抵押物事件，抗告人對於民國99年9月10
日本院司法事務官所為第一審裁定（99年度司拍字第631號）提
起抗告，本院裁定如下：
    主  文
抗告駁回。
抗告程序費用新臺幣壹仟元由抗告人負擔。
    理  由
一、按抵押權人於債權已屆清償期而未受清償者，得聲請法院拍
    賣抵押物，就其賣得價金而受清償，民法第873條第1項定有
    明文。又抵押權人聲請法院拍賣抵押物，就其賣得價金而受
    清償，依非訟事件法規定，係屬非訟事件，此項聲請之裁定
    ，及抗告法院之裁定，僅就抵押權及其債權形式上之要件是
    否具備予以審查為已足，並無確定實體上法律關係存否之效
    力，至於為拍賣程序基礎之私法上權利有瑕疵時，應由爭執
    其權利之人提起訴訟，以資救濟，抵押權人並無於聲請拍賣
    抵押物事件中，舉證證明其權利存在之義務。最高法院51年
    台抗字第269號判例、89年台抗字第181號裁定可資參照。
二、查原審依相對人所提出之土地登記謄本、他項權利證明書、
    抵押權設定契約書等為形式審查，准許相對人為本件拍賣抵
    押物之聲請，經核於法並無不合。
三、抗告意旨略以：抗告人先後於民國（下同）97年11月10日
    向相對人借款新台幣（下同）5萬元，相對人預扣2個月利息
    後，實際交付抗告人4萬元，抗告人則簽發面額10萬元本票
    交付相對人。98年1月22日向相對人借用5萬元，相對人預
    扣3個月利息後，實際交付抗告人3萬5千元，抗告人則簽發
    面額10萬元本票交付相對人。98年3月22日抗告人在向相
    對人借5萬元，相對人預扣利息後，實際交付4萬元予抗告人
    ，抗告人則出具切結書於相對人。故而，抗告人實際向相對
    人借款之金額合計為11萬5千元，並非30萬元或20萬元，且
    抗告人嗣後分別於98年1、2、3月各給付相對人利息5千元，
    於同年4、5月則各給付相對人利息1萬元，相對人主張之借
    款金額並不正確等語。經查：抗告人所有坐落台中縣太平市
    ○○○段2733-3地號土地，於98年2月26日設定20萬元之抵
    押權予相對人，且系爭抵押權所擔保之借款債權清償期已屆
    至，有相對人所提出之土地登記謄本、他項權利證明書及抗
    告人所提出之本票影本附卷可稽。是相對人實行系爭抵押權
    之形式要件既已具備，原審所為准許拍賣抵押物之裁定，並
    無違誤。而抗告人辯稱相對人主張之債權金額與實際借款金
    額不符等語，核屬實體事項之爭執，揆諸前揭說明，應由抗
    告人另循訴訟途徑以謀解決，非本件非訟事件程序所得加以
    審究。本件抗告無理由，應予駁回。
四、據上論結，本件抗告為無理由，依非訟事件法第46條、第21
    條第2項、第24條第1項、民事訴訟法第495條之1第1項、第
    449 條第1項、第78條，裁定如主文。
中    華    民    國    99    年    10    月    29    日
                  民事庭第二庭  審判長法  官  王銘
                                      法  官  林慶郎
                                      法  官  呂麗玉
正本係照原本作成。
不得再抗告。
中    華    民    國    99    年    10    月    29    日
                                      書記官  趙振燕

司法院資訊處製作；財團法人民間司法改革基金會備份。
